ACORDAO-COMPLETO-2353052

ACÓRDÃO DE RELAÇÃO

ACÓRDÃO DE RELAÇÃO 2683/2019 ATA 44/2019 - PLENÁRIO

Acórdão 2683/2019-TCU-Plenário
VISTOS e relacionados estes autos de representação formulada pelo atual Prefeito Municipal de Terezinha-PE, Matheus Emídio de Barros Calado, por meio do procurador do município (peça 3) , acerca de possíveis irregularidades praticadas pelo ex-gestor municipal, Alexandre Antônio Martins de Barros,  relacionadas a aplicação de recursos repassados pelo Fundo Nacional de Desenvolvimento da Educação (FNDE) , no âmbito do Termo de Compromisso PAR 8822, no montante de R$ 92.081,54, com vistas à aquisição de mobiliário escolar e equipamentos (peça 1) .
Considerando que o representante alega que finalizada a gestão do denunciado, o então gestor não apresentou a prestação de contas da avença, o que acarretou a inclusão do Município de Terezinha nos sistemas de restrição do FNDE (PAR - Simec) e que, com isso, o município está "impossibilitado de obter recursos federais para fins de implementação das suas políticas públicas, quer sejam aqueles que já se encontram disponíveis, bem como para formalização de novos convênios, e recebimento de escolas, ônibus e mobiliário escolar daquele órgão";
Considerando que o representante solicita ao Tribunal que receba a representação e que determine a instauração de Tomada de Contas Especial (TCE) em razão da ausência de prestação das contas referentes aos valores repassados pelo FNDE ao Município de Terezinha-PE, no âmbito do Termo de Compromisso PAR 8822;
Considerando que a representação preenche os requisitos de admissibilidade constantes nos arts. 235 e 237, inciso III, do Regimento Interno/TCU, e no art. 103, § 1º, da Resolução - TCU 259/2014;
Considerando que a Resolução/CD/FNDE 14, de 8 de junho de 2012, que estabelece os critérios para o apoio técnico e financeiro às redes públicas de educação básica dos Estados, Municípios e Distrito Federal, no âmbito do Plano de Ações Articuladas (PAR) , dispõe que compete ao FNDE, dentre outras atribuições: acompanhar a execução das ações pactuadas nos Termos de Compromisso a partir das informações inseridas no Simec (Sistema Integrado de Planejamento, Orçamento e Finanças do Ministério da Educação no Brasil) pelos entes federados ou por meio de visitas in loco; monitorar a movimentação das contas correntes recebedoras dos recursos transferidos pela Autarquia; receber e analisar, por intermédio do SiGPC, a prestação de contas dos recursos transferidos aos entes federados, no que tange a execução físico-financeira, na forma da Resolução CD/FNDE 2/2012; bem como instaurar a correspondente Tomada de Contas Especial, se for o caso;
 Considerando que a referida resolução estabelece no art. 21 que a prestação de contas deve ser enviada por meio do Sistema de Gestão de Prestação de Contas (SiGPC) no prazo máximo de sessenta dias após o encerramento da vigência do Termo de Compromisso ou de sua rescisão ou da conclusão da execução das ações, o que ocorrer primeiro, bem como que a não apresentação da prestação de contas ou o cometimento de irregularidades na execução dos recursos recebidos assinalará ao responsável o prazo máximo de quarenta e cinco dias, contados da data da notificação, para a sua regularização ou devolução dos recursos recebidos ou impugnados, atualizados monetariamente, conforme o caso, sob pena de registro da inadimplência, da responsabilidade e do débito do órgão ou entidade e gestores nos cadastros do Governo Federal (§ 1°) ;
Considerando, ainda, que dispõe no parágrafo 3º que, após expirado o prazo mencionado sem atendimento da notificação, o responsável será declarado omisso no dever de prestar contas pelo FNDE, que encaminhará o processo para a adoção das medidas de exceção visando a recuperação dos créditos;
Considerando que a vigência do PAR - Termo de Compromisso 8822 (processo 23400.005523/2012-87) expirou em 31/12/2017 e que, em decorrência da ausência de sua prestação de contas, o processo encontra-se em fase de notificação dos responsáveis, conforme informações extraídas do Simec, em 11/4/2019, no endereço http://simec.mec.gov.br/par/carregaTermos.php, cujo espelho foi juntado aos autos à peça 5;
Considerando que, para o presente caso, a unidade técnica avalia que não se vislumbra a presença de materialidade, uma vez que o montante repassado ao município é inferior a cem mil reais e que não se verifica o critério de risco para a unidade jurisdicionada, considerando que o controle e a fiscalização da execução dos termos avençados, assim como o exame das respectivas prestações de contas, são atribuições primárias do ente repassador, e que, no caso em exame, o FNDE já vem adotando as medidas de sua alçada, conforme as informações constantes do Simec;
Considerando que o Tribunal tem entendido ser competência primária do ente concedente o pronunciamento quanto ao bom e regular emprego dos recursos públicos repassados (Acórdão 1620/2019-TCU-Segunda Câmara e 1252/2019-2ª Câmara, de relatoria do Ministro Marcos Bemquerer Costa; 1831/2019-1ª Câmara, de relatoria do Ministro Augusto Sherman Cavalcanti; 4698/2018-1ª Câmara, de relatoria do Ministro Vital do Rêgo Filho; 4942/2017-1ª Câmara, de relatoria do Ministro Bruno Dantas, dentre outros) , e que, dessa maneira, cabe ao FNDE decidir a respeito da adoção das medidas pertinentes com vistas à apuração de responsabilidades e à busca de ressarcimento ao Erário, sem prejuízo de o Tribunal vir a analisar a matéria novamente em processo distinto caso presentes motivos que justifiquem a medida;
ACORDAM, os Ministros do Tribunal de Contas da União, reunidos em Sessão de Plenário, por unanimidade, com fundamento nos arts. 1º, inciso II, da Lei 8.443/92 c/c arts. 17, inciso IV, 143, inciso V, alínea "a", 169, inciso III, 235 e 237, inciso III, do Regimento Interno, em:
a) conhecer da presente representação, uma vez satisfeitos os requisitos de admissibilidade previstos nos arts. 235 e 237, inciso III, do Regimento Interno/TCU, e no art. 103, § 1º, da Resolução TCU 259/2014, sem emissão de juízo de mérito acerca da eventual procedência das irregularidades nela aventadas;
b) remeter cópia integral deste processo ao Fundo Nacional de Desenvolvimento da Educação - FNDE, para ciência e adoção das medidas administrativas cabíveis em relação à prestação de contas do Termo de Compromisso PAR 8822, firmado com município de Terezinha-PE;
c) 	dar ciência deste Acordão ao representante, acompanhada de cópia da instrução da unidade técnica constante da peça 6; e
d) arquivar os presentes autos, com fundamento no art. 106, § 4º, da Resolução TCU 259/2014 e art. 169, inciso III, do Regimento Interno do TCU, sem prejuízo de o Tribunal vir a analisar a matéria novamente em processo distinto caso presentes motivos que justifiquem a medida.
1. Processo TC-Processo 000.879/2019-3 (REPRESENTAÇÃO) 
	1.1. Órgão/Entidade: Prefeitura Municipal de Terezinha - PE
	1.2. Relator: Ministro-Substituto Augusto Sherman Cavalcanti
	1.3. Representante do Ministério Público: não atuou
	1.4. Unidade Técnica: Secretaria de Controle Externo da Educação (SecexEduc) .
	1.5. Representação legal: não há.
	1.6. Determinações/Recomendações/Orientações: não há.

Prefeitura Municipal de Terezinha - PE

AUGUSTO SHERMAN

não há.

Não atuou

REPRESENTAÇÃO (REPR)

Secretaria de Controle Externo da Educação (SecexEduc).